臺灣臺中地方法院刑事判決
110年度訴字第1363號
公  訴  人  臺灣臺中地方檢察署檢察官
被      告  范吉良



選任辯護人  葉東龍律師（法律扶助）
上列被告因違反毒品危害防制條例案件，經檢察官提起公訴（11
0年度偵字第3040號），本院判決如下：
    主    文
范吉良犯販賣第二級毒品罪，處有期徒刑伍年貳月。另案扣案之
iPhone行動電話壹支沒收；未扣案之犯罪所得新臺幣壹仟元沒收
，於全部或一部不能沒收或不宜執行沒收時，追徵其價額。
    犯罪事實
一、范吉良基於販賣第二級毒品以營利之犯意，於民國109年10
    月7日9時30分許，以iPhone行動電話（含門號0000000000號
    SIM卡1張，行動電話扣於另案即臺灣高等法院臺中分院110
    年度上訴字第1659號案件）與蔡世凱持用之行動電話門號00
    00000000號約定毒品交易事宜後，即於同日10時許，在臺中
    市○○區鎮○街000號住處內，以新臺幣（下同）1000元之價格
    ，販賣並交付甲基安非他命1包予蔡世凱，並收取價金而完
    成交易。
二、案經臺中市政府警察烏日分局報告臺灣臺中地方檢察署檢察
    官偵查起訴。
    理    由
壹、證據能力
    下列認定被告犯罪事實之供述證據，被告及辯護人於本院準
    備程序時同意有證據能力（見本院卷第49頁），檢察官、被
    告及其辯護人於本院審理時未爭執證據能力，且迄至言詞辯
    論終結前亦未聲明異議，復經本院審認該等證據之作成並無
    違法、不當或顯不可信情況，依刑事訴訟法第159條之5規定
    ，均有證據能力；又本案認定事實引用之非供述證據，並無
    證據證明係公務員違背法定程序取得，參酌同法第158條之4
    規定意旨，亦有證據能力。
貳、認定犯罪事實所憑之證據及理由
一、上揭犯罪事實，業據被告於警詢、偵查中及本院審理時均坦
    承不諱（見警卷第5-6頁；偵卷第25-26頁；本院卷第48頁、
    第153-154頁），核與證人即購毒者蔡世凱於警詢中之陳述
    內容相符（見警卷第10-13頁），並有指認犯罪嫌疑人紀錄
    表（購毒者蔡世凱指認被告）、購毒者蔡世凱之手機通話紀
    錄翻拍照片、行動電話門號0000000000號之通聯調閱查詢單
    、遠傳資料查詢、刑案蒐證照片（被告住處、本人及交易毒
    品地點）、正修科技大學超微量研究科技中心109年11月9日
    尿液檢驗報告(購毒者蔡世凱之尿液檢驗報告）、購毒者蔡
    世凱之勘查採證（驗）同意書及臺中市政府警察局烏日分局
    委託鑑驗尿液代號與真實姓名對照表各1份在卷可稽（見警
    卷第15-18頁、第19頁、第21頁、第23-25頁、第27-33頁、
    第39頁、第41-43頁），足認被告之自白與事實相符，應堪
    採信。
二、販賣毒品係政府嚴予查緝之違法行為，且可任意分裝或增減
    其分量，各次買賣之價格，當亦各有差異，隨供需雙方之資
    力、關係之深淺、需求之數量、貨源之充裕與否、販賣者對
    於資金之需求如何及殷切與否，以及政府查緝之態度，進而
    為各種不同之風險評估，而為機動性之調整，因之販賣之利
    得，除經坦承犯行，或帳冊價量均記載明確外，委難查得實
    情，是縱未確切查得販賣賺取之實際差價，但除別有事證，
    足認係按同一價格轉讓，確未牟利之情形外，尚難執此認非
    法販賣之事證有所不足，致知過坦承者難辭重典，飾詞否認
    者反得逞僥倖，而失情理之平。況販賣者從各種「價差」或
    「量差」或係「純度」謀取利潤方式，或有差異，然其所圖
    利益之非法販賣行為目的，則屬相同，並無二致；衡諸毒品
    取得不易，量微價高，依一般社會通念以觀，凡為販賣之不
    法勾當者，倘非以牟利為其主要誘因及目的，應無甘冒被查
    緝法辦重刑之危險，平白無端義務為該買賣之工作，是其販
    入之價格必較售出之價格低廉，而有從中賺取買賣差價牟利
    之意圖及事實，應屬符合論理法則且不違背社會通常經驗之
    合理判斷。綜合考量社會大眾均知買賣第二級毒品係非法行
    為之客觀社會環境，依據上開積極證據及經驗法則綜合研判
    ，被告與購毒者蔡世凱無何特殊關係或特別深厚之交情，竟
    販賣第二級毒品甲基安非他命予蔡世凱，苟非有利可圖，當
    不願甘冒法律制裁之風險而予販賣；且被告於準備程序及審
    理時供稱：我販賣毒品係為從販賣之毒品中抽取一些來供己
    施用等語（見本院卷第48頁、第154頁），益徵被告確有販
    賣第二級毒品以營利之意圖甚明。
三、綜上所述，本案事證明確，被告前開販賣第二級毒品之犯行
    堪以認定，應依法論科。　　
參、論罪科刑
一、查甲基安非他命為毒品危害防制條例第2條第2項第2款所定
    之第二級毒品，依法不得持有、販賣。核被告所為，係犯毒
    品危害防制條例第4條第2項之販賣第二級毒品罪。被告因販
    賣而持有第二級毒品之低度行為，為其販賣第二級毒品之高
    度行為所吸收，不另論罪。
二、刑之減輕事由
　㈠犯第4條至第8條之罪於偵查及歷次審判中均自白者，減輕其
    刑，毒品危害防制條例第17條第2項定有明文，旨在獎勵犯
    罪人之悛悔，同時使偵查或審判機關易於發現真實，以利毒
    品查緝，俾收防制毒品危害之效，苟被告於偵查及歷次審判
    中均自白，即應依法減輕其刑。查被告於警詢、偵查中及本
    院審理時就本案販賣第二級毒品犯行均坦承不諱，業經本院
    認定如上，爰依毒品危害防制條例第17條第2項規定，減輕
    其刑。　　　
　㈡毒品危害防制條例第17條第1項規定：「犯第4條至第8條、第
    10條或第11條之罪，供出毒品來源，因而查獲其他正犯或共
    犯者，減輕或免除其刑」，所謂「供出毒品來源，因而查獲
    者」，係指被告供出毒品來源之有關資料，諸如前手之姓名
    、年籍、住居所、或其他足資辨別之特徵等，使調查或偵查
    犯罪之公務員因而對之發動調查或偵查並破獲者而言。故被
    告之「供出毒品來源」，與調查或偵查犯罪之公務員對之發
    動調查或偵查並進而破獲之間，論理上須具有先後且相當之
    因果關係，亦即須所供出之毒品來源，與其被訴之各該違反
    毒品危害防制條例犯行有直接關聯者，始得適用上開規定減
    免其刑，並非漫無限制。倘被告所犯同條項所列之罪之犯罪
    時間，在時序上較早於該正犯或共犯供應毒品之時間，即令
    該正犯或共犯確因被告之供出而被查獲，仍不符上開應獲減
    輕或免除其刑之規定，非謂被告一有「自白」、「指認」毒
    品來源之人，而破獲在後，即得依上開規定予以減刑（最高
    法院108年度台上字第1755號判決要旨可資參照）。經查，
    被告於警詢中及本院審理時均供稱本案販賣予蔡世凱之甲基
    安非他命來源為「徐秀貞」等語，經本院函詢臺灣臺中地方
    檢察署及臺中市政府警察局烏日分局後，雖據臺中市政府警
    察局烏日分局函覆以臺中憲兵隊業將毒品上手「徐秀貞」查
    緝到案，且「徐秀貞」現羈押中等語（見本院卷第113頁）
    ，惟「徐秀貞」另案經查獲並起訴販賣甲基安非他命予被告
    之時間為109年11月13日凌晨1時許，有臺中憲兵隊110年9月
    28日憲隊臺中字第11000073046號刑事案件移送書及臺灣臺
    中地方檢察署檢察官110年度偵字第25663號起訴書各1份在
    卷可憑（見本院卷第125-137頁、第139-143頁），時序係於
    本案被告109年10月7日販賣毒品予證人蔡世凱之後，尚難認
    被告本案販賣予蔡世凱之甲基安非他命來源為向上游「徐秀
    貞」所購得，揆諸上揭意旨，本案應無毒品危害防制條例第
    17條第1項規定之適用餘地。
　㈢辯護人雖為被告主張依刑法第59條規定減輕其刑等語。惟刑
    法第59條規定犯罪之情狀可憫恕者，得酌量減輕其刑，其所
    謂「犯罪之情狀」，與同法第57條規定科刑時應審酌之一切
    情狀，並非有截然不同之領域，於裁判上酌減其刑時，應就
    犯罪一切情狀（包括第57條所列舉之10款事項），予以全盤
    考量，審酌其犯罪有無可憫恕之事由，即有無特殊之原因與
    環境，在客觀上足以引起一般同情，以及宣告法定低度刑，
    是否猶嫌過重等以為判斷；如別有法定減輕之事由者，應優
    先適用法定減輕事由減輕其刑後，猶嫌過重時，方得為之（
    最高法院95年度台上字第6157號、98年度台上字第6342號判
    決意旨可資參照）。查被告無視國家杜絕毒品犯罪之禁令，
    販賣毒品予他人藉此營利，在客觀上已不足引起一般同情；
    且被告販賣第二級毒品之行為直接戕害購毒者身心健康，助
    長毒品流通，對社會治安有相當程度之危害、惡性匪淺，倘
    遽予憫恕被告而依刑法第59條規定減輕其刑，除對其個人難
    收改過遷善之效，無法達到刑罰特別預防之目的外，亦易使
    其他販毒者心生投機、甘冒風險繼續販毒，無法達到刑罰一
    般預防之目的；又本案被告之販賣毒品犯行業經本院以毒品
    危害防制條例第17條第2項規定減輕其刑如上，衡諸社會一
    般人客觀標準，難謂有量處上開減輕後之刑度仍屬過重而有
    情堪憫恕之情形，尚無適用刑法第59條規定之餘地，應予說
    明。
三、爰以行為人之責任為基礎，審酌被告無視毒品對施用者健康
    之戕害及國家杜絕毒品犯罪之禁令，明知施用毒品將散盡家
    財、連累家人，或為購買毒品鋌而走險者，不可勝計，有戕
    害國人身體健康及危害社會安全之虞，仍為本案販賣第二級
    毒品甲基安非他命犯行，並藉此營利，所為實不足取，應予
    非難；衡以被告於警詢、偵查中及本院審理時均坦承犯行、
    尚知悔悟，且願配合警方查緝毒品上手之犯罪後態度；並考
    量被告販賣第二級毒品之動機、對象、次數、數量、價金及
    獲利情形，及被告自陳之教育程度、職業及家庭經濟生活狀
    況（見本院卷第154頁），被告、辯護人及公訴人就本案之
    量刑意見（見本院卷第154-155頁）等一切情狀，量處如主
    文所示之刑，以示懲儆。
肆、沒收
一、被告本案販賣第二級毒品甲基安非他命而自購毒者蔡世凱處
    取得現金1000元，此經被告於本院準備程序時供陳在卷（見
    本院卷第48頁），核屬被告本案販賣第二級毒品之犯罪所得
    ，惟未據扣案，爰依刑法第38條之1第1項前段、第3項規定
    宣告沒收，並為於全部或一部不能沒收或不宜執行沒收時，
    追徵其價額之諭知。
二、又被告本案係以iPhone行動電話（含門號0000000000號SIM
    卡1張）與購毒者蔡世凱聯繫、約定毒品交易，該行動電話
    經扣存於臺灣高等法院臺中分院之另案，惟SIM卡已遺失等
    語，經被告於警詢中及本院審理時供述明確（見警卷第5頁
    ；本院卷第153-154頁），並有遠傳資料查詢結果1份附卷足
    佐（見警卷第25頁），被告既係以上開iPhone行動電話供本
    案販賣毒品之用，縱經查扣存於臺灣高等法院臺中分院110
    年度上訴字第1659號案件，本案仍應依毒品危害防制條例第
    19條第1項規定宣告沒收。又按義務沒收，仍不排除刑法第3
    8條之2第2項規定之適用（最高法院109年度台上字第191號
    判決意旨可資參照）。再按「欠缺刑法上之重要性」，則指
    個案中之沒收，對防禦危險之作用已無足輕重，並非防禦危
    險之有效手段，致宣告沒收對防禦危險不具重要性（最高法
    院110年度台上字第3853號判決意旨參照）。查被告用以與
    購毒者蔡世凱聯繫毒品交易事宜之行動電話門號0000000000
    號SIM卡1張，雖為被告本案販賣第二級毒品所用之物，然審
    酌該SIM卡既未扣案，且價值不高，被告復供稱已遺失，若
    逕予宣告沒收或追徵價額，對於被告所為本案不法行為之評
    價與非難，抑或刑罰之預防或矯治目的助益甚微，是就本案
    而言，此部分之沒收對防禦危險之作用已無足輕重，並非防
    禦危險之有效手段，致宣告沒收對防禦危險不具重要性，爰
    適用刑法第38條之2第2項規定，不予宣告沒收或追徵，併此
    敘明。
據上論斷，應依刑事訴訟法第299條第1項前段，毒品危害防制條
例第4條第2項、第17條第2項、第19條第1項，刑法第11條、第38
條之1第1項前段、第3項，判決如主文。
本案經檢察官黃秋婷提起公訴，檢察官温雅惠到庭執行職務。
中　　華　　民　　國　　111 　年　　1 　　月　　19　　日
                  刑事第七庭  審判長法  官  尚安雅
　　　　　　　　　                  法  官  林忠澤
　　　　　　　　　                  法  官  王怡蓁  
以上正本證明與原本無異。
如不服本判決應於收受判決後20日內向本院提出上訴書狀，並應
敘述具體理由；其未敘述上訴理由者，應於上訴期間屆滿後20日
內向本院補提理由書（均須按他造當事人之人數附繕本）「切勿
逕送上級法院」。
                                    書記官  黃雅青
中　　華　　民　　國　　111 　年　　1 　　月　　19　　日

附錄論罪科刑法條
毒品危害防制條例第4條第2項
製造、運輸、販賣第二級毒品者，處無期徒刑或10年以上有期徒
刑，得併科新臺幣1千5百萬元以下罰金。